【裁判字號】    96,交聲,1352
【裁判日期】    970331
【裁判案由】    違反道路交通管理處罰條例聲明異議
【裁判全文】
臺灣士林地方法院交通事件裁定        96年度交聲字第1352號
原處分機關  交通部公路總局台北區監理所基隆監理站
異  議  人
即受處分人  甲○○
上列異議人即受處分人因違反道路交通管理處罰條例案件，對於
交通部公路總局臺北區監理所基隆監理站民國96年8 月24日所為
之處分（原處分案號：基監字第裁42-AH0000000號），聲明異議
，本院裁定如下：
    主  文
異議駁回。
    理  由
一、按汽車駕駛人，行經有燈光號誌管制之交岔路口闖紅燈者，
    處新台幣（下同）1,800 元以上5,400 元以下罰鍰，併計違
    規點數3 點，道路交通管理處罰條例第53條第1 項、第63條
    第1 項第3 款定有明文。又按汽車行駛至交岔路口，其行進
    、轉彎，應遵守燈光號誌或交通警察之指示，道路交通安全
    規則第102 條第1 項第1 款亦定有明文。又按行車管制號誌
    顯示為圓形紅燈者，其意義為車輛禁止通行，不得超越停止
    線或進入路口，道路交通標誌標線號誌設置規則第206 條定
    有明文，故汽機車駕駛人行進至有燈光號誌管制之交岔路口
    ，其行進、轉彎應遵守燈光號誌之指示，而燈光號誌顯示為
    圓形紅燈之情形下，不論有無往來車輛，即應停止於停止線
    前，而不得有超越停止線、進入路口之行為，否則即屬道路
    交通法規所定義之「闖紅燈」行為，而應受罰。
二、原處分意旨略以：本件異議人即受處分人甲○○於95年10月
    3 日15時9 分，駕駛車牌號碼7732-EW 號自用一般小客車行
    經臺北市○○○路○ 段159 巷口（東向西方向）處時，經臺
    北市政府南港分局交通分隊執勤員警逕行舉發「闖紅燈」之
    違規，認其違反道路交通管理處罰條例第53條第1 項、第63
    條第1 項第3 款之規定，並經原處分機關即交通部公路總局
    臺北區監理所基隆監理站依上開規定及違反道路交通管理事
    件統一裁罰標準及處理細則等規定，於96年8 月24日裁處受
    處分人罰鍰5,400 元，並依同條例第63條第1 項第3 款記違
    規點數3 點。
三、本件異議人異議意旨略以：（一）伊當時經過停車線時仍為
    黃燈，詎經過停止線後，該燈號迅速由黃燈轉為紅燈，而中
    途遭該自動照相機拍攝，認係闖紅燈。（二）伊並無闖紅燈
    之故意與事實，基隆監理站卻裁定伊最重最高之罰鍰金額54
    00元，顯然用法過苛。異議人向原處分機關表示不服舉發，
    經原處分機關裁決維持舉發結果後，異議人於法定期限內向
    本院交通法庭聲明異議云云。
四、經查：
（一）本件異議人即受處分人甲○○於上揭時、地，駕駛車牌號
      碼7732-EW 號自用一般小客車，為執勤員警高彗峰逕行舉
      發「闖紅燈」之違規，此有臺北市政府警察局北市警交字
      第AH0000000 號違反道路交通管理事件通知單影本1 份及
      現場違規舉發照片2 幀附卷可稽，此部份事實堪以認定。
（二）異議人即受處分人甲○○辯稱：伊認為伊不是故意闖紅燈
      ，伊是搶黃燈，伊要跨越停止線時，伊看到的燈號是黃燈
      云云，惟查上揭違規事實，業據證人即舉發本件違規之臺
      北市政府警察局南港分局交通分隊警員高彗峰到庭結證稱
      ：「（問：相片上所顯示數據何意義？《提示》）左邊第
      一個數據二Ｙ三○，二表示第二車道，Ｙ三○表示路口路
      燈跳黃燈時，黃燈會亮三秒，二Ｙ三○下面○一八是照片
      號碼，表示第十八張照片。右邊Ｒ○二○，Ｒ表示紅燈，
      二○表示紅燈已過二秒，下面○一七三是路口代碼，忠孝
      東路六段159 巷，Ｖ＝三三，表示通過路口的速度是三三
      公里。所以第一張相片表示當時已經變換紅燈為二秒了，
      另一張表示已經變換紅燈三秒了。」、「（問：變紅燈要
      多久，照相機才會啟動？）變紅燈經過1 秒照相機就啟動
      。」、「（問：從本件相片判斷，本件車輛是變換紅燈多
      久才跨過停止線？《提示相片》）前輪壓過停止線時會照
      第1 張，後輪壓過停止線時會照第2 張，是連續照相。所
      以前輪壓到時是變換紅燈2 秒，後輪壓到時是變換紅燈3
      秒。第1 張照片出來，已經是變換紅燈2 秒。」等語甚詳
      （參見本院97年2 月20日訊問筆錄），又查交岔路口所裝
      設之闖紅燈自動照相系統係微電腦式，燈號轉為紅燈時，
      違規車輛通過停止線前之感應線圈後始予拍攝。每一違規
      車輛均由照相系統拍攝2 次，兩相片內儀控燈均為紅燈始
      予舉發。再依前揭科學儀器拍攝之採證照片所示，係爭路
      口處，設置燈光號誌之行車指示，第1 張採證照片顯示，
      異議人所有之車輛於紅燈亮起2.0 秒時，該車後車輪伸越
      停止線，第2 張採照片續於1.0 秒後自動拍攝即紅燈亮起
      3.0 秒後，異議人所有之車輛仍以車速33公里繼續行駛。
      儀控燈如係綠燈或黃燈時，車輛通過停止線前之感應線圈
      ，電腦系統將不予啟動，故於綠燈或黃燈通過時即不可能
      遭照相舉發，堪認異議人前揭車輛於紅燈亮起2.0 秒後，
      未停等於路口處之停止線後方仍繼續行駛，異議人以其駕
      駛之車輛通過停止線時，其燈光號誌為黃燈而非紅燈云云
      ，不足採信。
（三）異議人復又辯稱原處分機關所裁處之罰鍰金額過重云云。
      惟查警員於95年10月18日製發前揭舉發違反道路交通管理
      事件通知單，並載明應於95年11月16日前到案，異議人未
      於前開期限前到案，於本件裁決前，亦未曾申訴，堪信於
      本件裁決時，已逾應到案期限60日以上，裁決機關因而逕
      行裁決處罰最高額罰鍰，為適法之行為，異議人所辯，尚
      不足採。
五、綜上所述，異議人既於上述時、地駕駛車牌號碼7732-EW 號
    自用一般小客車，行經有燈光號誌管制之交岔路口闖紅燈，
    原處分機關援引道路交通管理處罰條例第53條第l 項、第63
    條第l 項第3 款規定，並適用違反道路交通管理事件統一裁
    罰基準表規定，裁處罰鍰5,400 元，併記違規點數3 點，並
    無不當，本件聲明異議為無理由，應予駁回。
六、據上論斷，應依道路交通案件處理辦法第l9條，裁定如主文
    。
中    華    民    國    97    年    3     月    31    日
                  交通法庭法  官  賴邦元
以上正本證明與原本無異
如不服本裁定應於送達後5日內向本院提出抗告狀
                          書記官  游育慈
中    華    民    國    97    年    3     月    31  日


司法院資訊處製作；財團法人民間司法改革基金會備份。
